臺灣板橋地方法院民事裁定　　　　　 100年度司財管字第18號
聲　請　人　台新國際商業銀行股份有限公司
法定代理人　蔡榮棟
關　係　人　林威伯律師
上列聲請人聲請對被繼承人陳再嘉指定遺產管理人事件，本院裁
定如下：
    主      文
指定林威伯律師為被繼承人陳再嘉（男、民國○○○年○月○○
日生、身分證統一編號：Ｚ 000000000號、生前最後住
所為新北市○○區○○街20號）之遺產管理人。
程序費用由被繼承人陳再嘉之遺產負擔。
    理      由
一、按繼承開始時，繼承人之有無不明，而無親屬會議或親屬會
    議未於一個月內選定遺產管理人者，利害關係人或檢察官得
    聲請法院選任遺產管理人，並由法院依公示催告程序，定6
    個月以上之期限，公告繼承人，命其於期限內承認繼承；又
    被繼承人之所有繼承人均拋棄其繼承權者，亦準用關於無人
    承認繼承之規定，民法第1177條、第1178條第2 項、第1176
    條第6 項分別定有明文。
二、本件聲請意旨略以：被繼承人陳再嘉於民國95年11月3 日，
    向聲請人借貸新台幣6,571,800 元整。惟被繼承人於98年2
    月21日起即未依約繳納利息，因被繼承人已於98年1 月18日
    死亡，其該各順位之繼承人均已於法定期間內拋棄繼承權，
    ，而其親屬會議並未依民法第1177條規定於一個月內選定遺
    產管理人，致聲請人對上開遺產無法行使權利，聲請人既為
    利害關係人，為確保聲請人之權利，依民法第1178條第2 項
    之規定聲請指定遺產管理人請求鈞院依職權裁定指定被繼承
    人陳再嘉之配偶劉美玲為遺產管理人等語。
三、經查：本件聲請人主張被繼承人陳再嘉於98年1 月18日死亡
    ，其所有繼承人全部拋棄繼承，以及該被繼承人之親屬會議
    未於一個月內選定遺產管理人之事實，業據其提出戶籍謄本
    、除戶戶籍謄本、消費性房屋抵押借款暨擔保透支約定書影
    本、本院99年8 月9 日板院輔家科春殷字第053579號函影本
    、繼承系統表等件為證，並經聲請人之代理人張志榮於100
    年3 月15日到庭陳稱屬實，復經本院依職權調取本院98年度
    繼字第230 、249 、252 號、98年度司繼字第914 、1029、
    1058號拋棄繼承案宗卷核閱無訛，是認該聲請人之主張自堪
    信為真實。惟被繼承人陳再嘉之配偶劉美玲於本院訊問時明
    確表示並無擔任本件遺產管理人之意願，其於本院審理時陳
    稱：「（問：是否同意擔任本件遺產管理人？）我不願意，
    因我已經拋棄繼承了」等語（參見本院100 年3 月29日非訟
    事件筆錄），是被繼承人陳再嘉之配偶劉美玲既無擔任意願
    ，且聲請人亦同意另選任律師為本件之遺產管理人（參見
    100 年3 月17日聲請人之民事陳報狀），則本院自可另依職
    權指定被繼承人陳再嘉之遺產管理人。
四、從而，聲請人以利害關係人身分聲請指定被繼承人陳再嘉之
    遺產管理人，核與首揭規定尚無不合。且經本院徵詢林威伯
    律師（男、民國○○年○○月○○日生，身分證統一編號：Ｚ00000
    0000號）之意見後，林威伯律師已同意擔任被繼承人陳再嘉
    之遺產管理人，並提出願任同意書1 件在卷可稽。經核林威
    伯職司律師，有律師證書影本為證，其律師身分對於遺產管
    理事件應甚熟稔，並就遺產管理人職務之遂行，有所助益，
    且身為律師，應會秉公辦理，要不致有利害偏頗之虞，為保
    障債權人之利益及期程序之公正、公信起見，本院認以選任
    林威伯律師為被繼承人陳再嘉之遺產管理人為適當。
五、至被繼承人陳再嘉之繼承人既均拋棄繼承，其遺產依民法第
    1176條第6 項準用關於無人承認繼承之規定，依同法第1185
    條規定，於清償債權並交付遺贈物後，如有賸餘，應歸屬國
    庫，附予敘明。
六、依非訟事件法第157 條，裁定如主文。
七、如對本裁定抗告須於裁定送達後10日內向本院提出抗告狀，
    並應 繳納抗告費新台幣1,000元。
中    華    民    國   100    年    4     月    29    日
                  家事法庭  司法事務官  朱曉娟